【裁判字號】    98,簡上,814
【裁判日期】    981214
【裁判案由】    詐欺
【裁判全文】
臺灣桃園地方法院刑事判決             98年度簡上字第814號
上  訴  人
即  被  告  甲○○
選任辯護人  范志誠律師
上列上訴人即被告因詐欺案件，不服本院於民國98年5 月27日以
98年度桃簡字第1567號所為之第一審簡易判決（聲請簡易判決處
刑書案號：98年度偵字第3069號）提起上訴，本院管轄第二審之
合議庭判決如下：
    主  文
上訴駁回。
甲○○緩刑貳年。
    事  實
一、甲○○明知申辦金融機構帳戶使用乃個人理財且為輕而易舉
    之事，無正當理由徵求他人提供金融機構帳戶者，極易利用
    該等帳戶為與財產有關之犯罪工具，且有預見金融機構帳戶
    提供他人使用將幫助他人實施詐欺犯罪，惟仍基於縱有人以
    其金融機構帳戶實施詐欺犯罪亦不違背其本意之幫助犯意，
    於民國97年8 月29日在桃園縣中壢市○○路上之麥當勞速食
    店前，將其在臺灣中小企業銀行林口分行（下稱中小企銀林
    口分行）申辦使用之帳號00000000000 號帳戶之存摺、金融
    卡及密碼，以應徵工作為由，交給真實姓名年籍不詳之某成
    年男子，再由該男子轉交於其所屬之犯罪集團成員使用。上
    揭詐欺集團成員，旋基於意圖為自己不法所有之犯意，於97
    年8 月30日下午8 時30分許，由上開不詳男子所屬詐騙集團
    之成員假借合作金庫銀行客服人員名義，撥打電話予乙○○
    ，誆稱其因網路購物之帳戶有疑義，將遭陸續扣款，需依指
    示操作ATM 自動櫃員機，以取消錯誤云云，致乙○○一時不
    察而陷於錯誤，遂依來電指示，分別於同日下午11時29分許
    、97年8 月31日凌晨1 時0 分許，各匯款新臺幣（下同）29
    ,989元（共計59,978元）至上開甲○○中小企銀林口分行之
    帳戶內，旋由詐欺集團成員提領一空。乙○○發覺有異而報
    警處理，經警循線查悉上情。
二、案經乙○○訴由臺北縣政府警察局新莊分局報請臺灣板橋地
    方法院檢察署呈請臺灣高等法院檢察署檢察長令轉臺灣桃園
    地方法院檢察署檢察官偵查後，聲請簡易判決處刑。
    理  由
一、證據能力說明：
  (一)按被告之自白，非出於強暴、脅迫、利誘、詐欺、疲勞訊問
    、違法羈押或其他不正之方法，且與事實相符者，得為證據
    ；被告陳述其自白係出於不正之方法者，應先於其他事證而
    為調查，該自白如係經檢察官提出者，法院應命檢察官就自
    白之出於自由意志，指出證明之方法，刑事訴訟法第156 條
    第1 項、第3 項定有明文。準此，被告對檢察官所提被告於
    警詢時及偵查中自白之證據能力俱無意見，本院亦查無明顯
    事證足證檢、警機關於製作該等筆錄，有對被告施以不正方
    法之情事，是被告於審判外之陳述，均係出於任意性之陳述
    ，且與事實相符，均認具證據能力。
  (二)被告以外之人審判外陳述筆錄
    按被告以外之人於審判外之言詞或書面陳述，除法律有規定
    者外，不得作為證據。被告以外之人於審判外之陳述，雖不
    符前4 條（指刑事訴訟法第159 條之1 至第159 條之4）之
    規定，而經當事人於審判程序同意作為證據，法院審酌該言
    詞陳述或書面陳述作成時之情況，認為適當者，亦得為證據
    。刑事訴訟法第159 條第1 項、第159 條之5 第1 項，分別
    定有明文。查被告於審判程序中，對於證人即被害人乙○○
    於審判外之陳述筆錄，及其他文書證據，均不爭執證據能力
    ，公訴檢察官對此等證據之證據能力亦不爭執，其等警詢筆
    錄係證明犯罪事實存否所必要之證據，而足見審判外筆錄及
    文書具相當之可信性，依前述「同意性」之傳聞法則例外規
    定，被告以外之人於審判外之陳述均具證據能力。又合作金
    庫銀行自動櫃員機交易明細表、臺北市政府警察局中正第一
    分局97年9 月30日北市警中正一分刑字第09731403400 號函
    暨檢送詐欺帳戶申登人及交易明細資料、中小企銀存款交易
    明細查詢單等資料，均與本案事實具有自然關聯性，復屬書
    證性質，且查無事證足認有違背法定程序或經偽造、變造所
    取得之情事，而被告對此部分之證據能力亦不爭執，是堪認
    有證據能力，附此敘明。
二、被告上訴意旨略以：伊於應徵工作時，公司告以該工作性質
    怕遭警查緝，須存摺轉帳，遂將金融卡及密碼交給真實姓名
    年籍均不詳之某成年男子，事後被害人受騙，非伊所能預期
    。嗣於本院審理中，坦承前述犯罪事實，且已捐款公益團體
    ，請求從輕量刑併宣告緩刑等語。
三、犯罪事實之認定
    訊據被告甲○○對於上開犯罪事實，於本院審理時自白不諱
    ，核與證人即被害人乙○○於警詢時證述其於97年8 月30日
    下午8 時30分許，接獲自稱合作金庫銀行客服人員之不詳人
    士來電告知其前於奇摩拍賣網站購買書籍時，因帳戶問題會
    導致陸續扣款，需依指示操作ATM 自動櫃員機，始能取消錯
    誤並停止扣款，其一時不察，遂依指示分別於同日下午11時
    29分許、97年8 月31日凌晨1 時0 分許，匯款29,989元2 筆
    （共計59,978元）至被告中小企銀林口分行之帳戶等情合致
    （參臺灣板橋地方法院98年度偵字第1851號卷第4 頁至第5
    頁）。此外，並有合作金庫銀行自動櫃員機交易明細表、臺
    北市政府警察局中正第一分局97年9 月30日北市警中正一分
    刑字第09731403400 號函暨檢送詐欺帳戶申登人及交易明細
    資料、中小企銀存款交易明細查詢單等資料附卷可參（參臺
    灣板橋地方法院檢察署98年度偵字第1851號卷第4 頁至第5
    頁、第10頁、第13頁至第22頁）。足認被告於本院審理時，
    所為之自白具真實性而足採信。綜上所述，本件事證已臻明
    確，被告如事實欄所載犯行洵堪認定，應予依法論科。
四、論罪科刑之法律適用：
  (一)核被告甲○○所為，係犯刑法第30條第1 項、刑法第339 條
    第1 項之幫助詐欺取財罪。按刑法上之幫助犯，係對於犯罪
    與正犯有共同之認識，而以幫助之意思，對於正犯資以助力
    ，而未參與實施犯罪之行為者而言（最高法院75年度台上字
    第1509號、88年度台上字第1270號判決參照）。是以如未參
    與實施犯罪構成要件之行為，而係出於幫助之意思提供助力
    ，即屬幫助犯，而非共同正犯。本件被告基於幫助詐欺之犯
    意，提供上開中小企銀林口分行帳戶相關資料與前述姓名年
    籍均不詳之成年男子及其所屬之犯罪集團，作為其後對被害
    人實施詐騙行為之用，致使被害人陷於錯誤，因而匯款至被
    告所提供之上開中小企銀林口分行帳戶內，是被告所為係參
    與詐欺罪構成要件以外之行為，且在無證據證明被告係以正
    犯而非以幫助犯之犯意參與犯罪之情形下，應認其所為係幫
    助犯而非正犯行為。原審以被告犯行明確，依刑法第30條第
    1 項、第2 項、第339 條第1 項、第41條第1 項前段，刑法
    施行法第1 條之1 第1 項、第2 項前段，逕以簡易判決判處
    拘役50日，並諭知如易科罰金，以新臺幣1,000 元折算1 日
    ，其認事用法，核無不合，量刑亦屬妥適。至被告上訴意旨
    原否認犯行，嗣坦承上開犯罪事實，請求宣告緩刑。而按法
    官於有罪判決中，究應如何量處罪刑，抑或是否宣告緩刑等
    ，均為實體法賦予審理法官裁量之刑罰權事項，法官行使此
    項裁量權，自得依據個案情節，參諸刑法第57條所定各款犯
    罪情狀之規定，於該法定刑度範圍內，基於合義務性之裁量
    ，量處被告罪刑；至是否為緩刑之宣告，亦應形式上審究是
    否符合刑法第74條所定前提要件，並實質上判斷被告所受之
    刑，是否有以暫不執行為適當之情形等要件。質言之，法官
    為此量刑或緩刑宣告之裁量權時，除不得逾越法定刑或法定
    要件外，尚應符合法規範之體系及目的，遵守一般有效之經
    驗及論理法則等法原則，亦即應兼顧裁量之外部及內部性，
    如非顯然有裁量逾越或裁量濫用之違法情事，自不得任意指
    摘為違法（最高法院80年台非字第473 號判例、75年台上字
    第7033號判例、72年台上字第6696號判例、72年台上字第36
    47號判例意旨參照）。原審量定刑期，已審酌被告提供上開
    帳戶予不法份子使用，助長他人犯罪之風氣，並使不法份子
    易於逃避犯罪之查緝，嚴重破壞社會治安及造成被害人尋求
    救濟之困難，所為誠屬不該，併考量本件被害人遭詐騙之金
    額及被告未坦承全部犯行之犯後態度等一切情狀，而判處被
    告50日，並諭知易科罰金之折算標準，並未逾越客觀上之適
    當性、必要性及相當性之比例原則，核屬妥適。綜上，本件
    原審判決認事用法及量刑既均無違誤瑕疵可指，本件被告上
    訴自無理由，應予駁回。
  (二)另被告未曾受有期徒刑以上刑之宣告，有臺灣高等法院被告
    前案紀錄表可按，其因一時失慮，偶罹刑典，事後已坦承犯
    行，而被害人經本院合法通知未到庭，惟被告亦自行向財團
    法人臺灣兒童暨家庭扶助基金會桃園家庭扶助中心捐款24,0
    00元，以示懺悔之意，有該機構出具之收據乙紙存卷可按，
    已見其深具悔意，是被告經此偵、審教訓後，當知所警惕，
    本院認尚無逕對被告施以短期自由刑之必要，為期其能有效
    回歸社會，故原審對被告宣告之刑，以暫不執行為適當，爰
    依刑法第74條第1 項第1 款規定，併予宣告緩刑2 年，以啟
    自新。
據上論斷，應依刑事訴訟法第455 條之1 第1 項、第3 項、第36
8條，刑法第74條第1項第1款，判決如主文。
本案經檢察官梁光宗到庭執行職務。
中    華    民    國    98    年    12    月    14    日
              刑事第六庭  審判長法  官  錢建榮
                                法  官  黃翊哲
                                法  官  呂美玲
以上正本證明與原本無異。
不得上訴。
                                書記官  李玉華
中    華    民    國    98    年    12    月    25    日

司法院資訊處製作；財團法人民間司法改革基金會備份。
